臺灣雲林地方法院刑事判決　　　　　　 99年度交易字第203號
公　訴　人　臺灣雲林地方法院檢察署檢察官
被　　　告　林許縛
選任辯護人　藍庭光律師
輔　佐　人　林玉玲
上列被告因過失傷害案件，經檢察官提起公訴（99年度調偵字第
243 號），被告於準備程序中就被訴事實為有罪之陳述，經法官
告知簡式審判程序意旨，並聽取當事人之意見後，本院合議庭裁
定由受命法官獨任行簡式審判程序，判決如下：
    主      文
林許縛犯過失致人重傷罪，處有期徒刑月，如易科罰金，以新
臺幣壹仟元折算壹日。
    事實及理由
一、犯罪事實：
    林許縛於民國98年11月26日下午6 時40分許，駕駛車號S5-1
    755 號自用小客車（下稱本案自用小客車），沿雲林縣東勢
    鄉○○鄉○○村○○路南往北方向行駛，至該路段30-6號前
    ，理應注意車輛行駛時，駕駛人應注意車前狀況，並隨時採
    取必要之安全措施，而依當時情況天候晴，雖係夜間，惟路
    旁設有路燈且有林許縛所駕駛自用小客車之車燈照明，柏油
    路面乾燥、無缺陷及障礙物，視距良好，並無不能注意之情
    事，竟疏未注意，貿然駕車接近在該路段行走之黃添進，適
    黃添進亦疏未注意，未靠路面邊線行走，反而沿著快慢車道
    分隔線（即白實線）徒步向前，行進間不慎闖入快車道內，
    林許縛見狀避煞不及，致本案自用小客車右側後照鏡撞及黃
    添進背、腰部附近，致黃添進向前撲倒在地，並因此受有慢
    性硬腦膜下出血、頭部外傷併硬腦膜下出血、右側遠端股骨
    骨折等傷害，經送醫救治，仍因中樞神經系統損傷，造成無
    法言語，喪失語言能力，且已達無法行走，亦無法藉由復建
    而回復行走能力之重傷害。林許縛肇事後，於未被有偵查犯
    罪職權之機關或公務員發覺前，即主動向據報前來處理車禍
    之雲林縣警察局東勢分局交通組警員許長熙坦承肇事，自首
    接受裁判。
二、認定犯罪事實所憑之證據及理由：
  (一)按犯罪之被害人，得為告訴；告訴乃論之罪，無得為告訴之
    人或得為告訴之人不能行使告訴權者，該管檢察官得依利害
    關係人之聲請或依職權指定代行告訴人，刑事訴訟法第232
    條、第236 條定有明文。本件依刑法第287 條前段規定，須
    告訴乃論。查被害人黃添進為成年人，惟已離婚，其因本件
    車禍受有慢性硬腦膜下出血、頭部外傷併硬腦膜下出血、右
    側遠端股骨骨折等傷害，已無法言語、亦無法表達自己意思
    ，有全戶戶籍資料（完整姓名）查詢結果及中國醫藥大學北
    港附設醫院（下稱中國醫藥北港分院）99年3 月23日診字第
    0990300917號診斷證明書各1 份在卷可稽，檢察官乃於99年
    6 月11日依法指定被害人之女黃藻為代行告訴人，代為行
    使告訴權，代行告訴人黃藻亦於當日提出告訴，其告訴期
    間自檢察官依法指定代行告訴人時起算，是以本件告訴為合
    法，合先敘明。
  (二)本案被告林許縛所犯之罪，係死刑、無期徒刑、最輕本刑為
    3 年以上有期徒刑以外之罪，其於準備程序就前揭被訴事實
    為有罪之陳述，經受命法官告知簡式審判程序之旨，並聽取
    其與公訴人之意見後，本院裁定由法官一人獨任進行簡式審
    判程序，是本案之證據調查，依刑事訴訟法第273 條之2 規
    定，不受同法第159 條第1 項、第161 條之2 、第161 條之
    3 、第163 條之1 及第164 條至第170 條規定之限制，併此
    陳明。
  (三)上開犯罪事實，業據被告於警詢、偵查及本院審理中均坦承
    不諱，並有道路交通事故現場圖2 紙、道路交通事故調查表
    (一)、(二)及現場暨車損照片共16張存卷可稽；而被害人因本件
    車禍受有慢性硬腦膜下出血、頭部外傷併硬腦膜下出血、右
    側遠端股骨骨折之傷害，經送醫急救並開刀手術後，仍因語
    言能力受損、無法站立行走，且因中樞神經系統所存顯著神
    經障害，終身無法從事任何工作等情，有中國醫藥北港分院
    99年3 月23日診字第0990300917號、99年7 月10日診字第09
    90700531號、99年12月18日診字第0991200823號診斷證明書
    及99年12月24日院醫病字第0990004267號函各1 紙在卷可稽
    ，嗣經本院函詢被害人所受傷害是否已達毀敗或嚴重減損之
    重傷害程度，經該院於100 年4 月1 日以院醫病字第100000
    0932號函覆以：被害人所存中樞神經系統所存顯著神經障害
    無治癒之可能，其後遺症會影響腦部功能及日常生活，且無
    法言語，喪失語言能力，無法表達自己意思，已達無法自行
    或透過輔具行走，亦無從藉由復健而回復行走能力等語，是
    被害人所受之身體傷害，核與刑法第10條第4 項第3 、4 款
    所規定「毀敗語能、一肢以上之機能」之重傷害相符。
  (四)質之被告關於被害人於前揭道路上行走之行向及位置，證人
    即處理車禍事故之員警許長熙到庭具結證述：現場圖上2 條
    白色實線，最靠近右邊的為路面邊線，旁邊的（其上有被害
    人血跡）白色實線為快慢車道分隔線，就現場散落物及血跡
    位置研判，被害人應該是走在快慢車道分向線附近等語綦詳
    （見本院卷第65頁反面至第66頁反面、第68頁）。參以人遭
    外力撞擊時，依物理作用觀之，除非撞擊力甚大，否則穿在
    腳上的拖鞋應落在原地，人則會隨撞擊方向倒，血跡自然會
    是在人倒地之處，且相對於其他固體而言，人體（衣服）與
    地面之摩擦係數屬於較高者，亦即受撞擊倒可能以滾動抵銷
    動能，而滑行的可能性極其微小。另從力學原理研判，從被
    害人後方或左後方撞擊，則被害人倒臥方向應朝前方或向右
    前方撲倒。而對照道路交通現場圖及現場暨車損照片觀之，
    被告行駛之車道寬度為3.4 公尺，被害人之眼鏡、拖鞋分別
    掉落在快慢車道分隔線上、快車道外側（極靠近快慢車道分
    隔線），被害人倒臥後之血跡則分佈在快車道外側（極靠近
    快慢車道分隔線），而血跡旁則散落著數枚零錢（慢車道內
    側，極靠近快慢車道分隔線），是依上開散落物、血跡位置
    及肇事車輛右側後照鏡掉落及右側上方擋風玻璃輕微龜裂之
    擦撞痕跡綜合研判，被害人在快車道內（靠近快慢車道分隔
    線）遭被告自背後撞擊而向右前方撲倒，並倒臥在快慢車道
    分隔線上之事實應可認定。
  (五)又按汽車行駛時，駕駛人應注意車前狀況，並隨時採取必要
    之安全措施，道路交通安全規則第94條第3 項定有明文。衡
    其規範意旨，無非係汽車高速行駛，具有相當風險，倘以時
    速40公里計算，每秒即得行進8.3 公尺，倘駕駛人一時疏未
    注意車前狀況，如遇突發路況，勢必因反應不及而無法將使
    用動力交通工具之風險控制在可容忍之合理範圍內。經查，
    被告於本院詢問時供稱其於約10公尺前看到被害人行走於馬
    路上，而其時速為每小時30到40公里左右，則每秒可行進的
    距離約為8.3 公尺至11公尺，被告看到被害人時應有足夠的
    反應時間，且參以被告肇事時已日沒，雖無日間自然光，肇
    事地點（即被害人拖鞋、眼鏡散落處）前方8.5 公尺處有路
    燈照明，及肇事汽車之照明，當無不能目視、辨明車前狀況
    之理，此亦有道路交通事故現場圖、道路交通調查報告表(一)
    在卷足憑。本件被告係領有自用小客車駕駛執照之人，對於
    上開規定知之甚稔，於駕駛自用小客車時自應注意遵守上述
    道路交通安全規定，而肇事當時天候為晴，柏油路面乾燥、
    無缺陷、無障礙物，視距良好，雖為夜間，惟有照明等情，
    業詳如前述，並有前開道路交通事故調查報告表(一)及相片附
    卷可憑，並無使被告不能注意之情形，乃其能注意竟疏未注
    意車前狀況而自後撞及被害人肇事，致被害人倒地受傷，亦
    可徵被告未注意車前狀況，始閃避不及，其就本件車禍事故
    ，有過失責任，且為肇事主因無訛。是辯護人辯稱因事故發
    生當時屬夜間，照明不佳，且被害人身著深色衣物致被告不
    易察覺，故被告應屬肇事次因等語，尚不可採。至被告又一
    度辯稱自己剛轉過彎道，就看到被害人在馬路中間癲來癲去
    ，其閃避不及才撞上等語，然關於肇事現場照明狀況及有無
    彎道，以及該彎道是否影響被告視線乙節，亦有證人許長熙
    到庭具結證稱：肇事地點後方8.5 公尺處有路燈（即嘉隆94
    幹電桿），旁邊也有民宅，但天色仍屬昏暗，而嘉隆94幹電
    桿南面有個約1 點鐘方向的彎道，但到肇事地點車頭已經打
    正了等語，並有證人許長熙當庭提出之道路交通事故現場草
    圖2 紙、日間拍攝之現場照片8 張在卷可參，然依該相片所
    示嘉隆94幹電桿南面之路段雖非直線，然依卷內所附照片觀
    之，肇事地點前後並未設置彎道的警示標誌，且視線良好，
    亦無障礙物，復佐以證人許長熙證述行經肇事地點時車頭已
    經打正，並無死角等情，難認有何影響視線之情，是被告所
    辯，尚謂可採。
  (六)另被告曾辯稱：其停車後救助被害人時，有抬起被害人下巴
    查看，當時有聞到酒味等等語。惟依本院函詢被害人血液中
    酒精濃度數值，中國醫藥大學北港附設醫院回覆為<5 mg/dl
    ，而前揭數據判讀之結果為被害人並未飲用酒類，有該院藥
    物血中濃度檢驗單及本院公務電話紀錄表在卷可佐（見本院
    卷第14至16頁、46頁），是被告所稱被害人有喝酒云云，尚
    難憑採。
  (七)本件經送請臺灣省嘉雲區車輛行車事故鑑定委員會鑑定肇事
    責任，認「... 若行人與自小客車同向，則：1.被告駕駛自
    小客車，夜間未注意事前狀況，由後撞及行人，為肇事主因
    。2.行人黃添進，夜間未靠邊行走，為肇事次因。」亦採相
    同見解，此有臺灣省嘉雲區行車事故鑑定委員會99年10月14
    日嘉鑑字第0995803591號鑑定意見書附卷可稽（見99年度調
    偵字第243 號卷第8 頁）。從而，本件車禍既係因被告之上
    開過失行為所併合肇致，被告自不能解免其過失罪責。另雖
    被害人就本件車禍事故固與有過失，惟無礙於被告前開過失
    責任之認定。復以被害人之受傷結果既因被告之過失所致，
    二者間具相當因果關係無疑。綜上足認被告之自白與事實相
    符，可以採信，本案事證明確，被告犯行洵堪認定，應依法
    論科。
三、論罪科刑之理由：
  (一)按稱重傷者，謂下列傷害：「一、毀敗或嚴重減損一目或二
    目之視能。二、毀敗或嚴重減損一耳或二耳之聽能。三、毀
    敗或嚴重減損語能、味能或嗅能。四、毀敗或嚴重減損一肢
    以上之機能。五、毀敗或嚴重減損生殖之機能。六、其他於
    身體或健康，有重大不治或難治之傷害。」刑法第10條第4
    項定有明文。本件被害人因車禍，致因中樞神經系統損傷，
    造成無法言語，喪失語言能力，且已達無法行走，亦無法藉
    由復建而回復行走能力，已構成刑法第10條第4 項第3 款、
    第4 款之重傷害之情，已如前述。是核被告所為，係犯刑法
    第284 條第1 項後段之過失致重傷害罪。
  (二)被告於犯罪後偵查機關未查知其犯罪嫌疑前即主動向到場處
    理之警員許長熙承認其為肇事者而願接受裁判，有雲林縣警
    察局道路交通事故肇事人自首情形紀錄表1 紙在卷可查（見
    警卷第14頁），是被告符合自首之規定，依刑法第62條前段
    減輕其刑。
  (三)另按汽車駕駛人，在快車道依規定駕車行駛，因行人或慢車
    不依規定，擅自進入快車道，而致人受傷或死亡，依法應負
    刑事責任者，減輕其刑，道路交通管理處罰條例第86條第2
    項定有明文，本案被告肇事時，係行駛在雲林縣東勢鄉○○
    村○○路之快車道上，而被害人係徒步行走於快車道外側（
    靠近快慢車道分隔線）致生車禍，業經認定如前，是被害人
    不依規定擅自進入快車道，揆諸前開條例之規定，應依法遞
    減輕其刑。
  (四)爰審酌被告為汽車駕駛人，應謹慎遵守交通規則，以維護自
    身與其他用路人之安全，竟過失肇事，所為實不可取，且未
    能與被害人家屬達成和解，然於本案審理時坦承犯行，略見
    悔意，犯後態度尚佳，兼衡被害人在本案之過失情節及其所
    受傷勢等一切情狀，量處如主文所示之刑，並諭知易科罰金
    之折算標準。
四、應適用之法律：
  (一)刑事訴訟法第273 條之1 第1 項、第299 條第1 項前段。
  (二)刑法第284 條第1 項後段、第62條前段、第41條第1 項前段
    。
  (三)道路交通管理處罰條例第86條第2 項。
  (四)刑法施行法第1 條之1 第1 項、第2 項前段。
本案經檢察官陳詠薇到庭執行職務。
中    華    民    國   100    年    4     月    27    日
                  刑事第七庭  法  官  鍾世芬
以上正本證明與原本無異。
如不服本判決應於收受判決後10日內向本院提出上訴書狀，並應
敘述具體理由；其未敘述上訴理由者，應於上訴期間屆滿後20日
內向本院補提理由書（均須按他造當事人之人數附繕本）。「切
勿逕送上級法院」。
                              書記官  王雪招
中    華    民    國   100    年    4     月    27    日
附錄本案論罪科刑法條：
中華民國刑法第284 條第1 項：
因過失傷害人者，處6 月以下有期徒刑、拘役或5 百元以下罰金
，致重傷者，處1 年以下有期徒刑、拘役或5 百元以下罰金。